【裁判字號】    92,台上,911
【裁判日期】    920227
【裁判案由】    違反槍砲彈藥刀械管制條例
【裁判全文】
最高法院刑事判決                                九十二年度台上字第九一一號
    上  訴  人  甲○○
右上訴人因違反槍砲彈藥刀械管制條例案件，不服台灣高等法院高雄分院中華民國九
十年十二月二十六日第二審更審判決（九十年度重上更(五)字第六一號，起訴案號：台
灣屏東地方法院檢察署八十三年度偵字第一一一一號、第一一一二號、第一一一三號
、第一一一五號、第一一六六號、第一二四五號、第一二九六號、第一三二一號、第
一三三二號、第一三八八號、第三０五六號、第一三三四二號、八十三年度偵緝字第
一八號、第二三號、第二九號），提起上訴，本院判決如左：
    主  文
上訴駁回。
    理  由
按刑事訴訟法第三百七十七條規定：上訴於第三審法院，非以判決違背法令為理由，
不得為之。是提起第三審上訴，應以原判決違背法令為理由，係屬法定要件。且必須
依據卷內資料為具體之指摘，並足據以辨認原判決已具備違背法令之形式，始屬相當
。本件原判決依憑同案已判決確定共同被告楊瑞興於警局、偵查及第一審審理時之供
述。其中楊瑞興於第一審所供，就上訴人甲○○部分，與其於警局、偵查中供述一致
，復與同案被告王玉彰、鄭錦元於警局、偵查及第一審法院審理時供述情節大致相符
。又共犯洪和順於警局時亦供稱：漁船返回大光漁港後，綽號「國良」（楊瑞興）打
電話給尤文誠，不久……來將綽號「國良」、甲○○及那只裝有槍械的手提袋載走。
且共犯洪和順於偵查中當庭聽到共犯楊瑞興供述：「返台後我從暗艙內取槍後交給甲
○○，由甲○○拿到駕駛室怕被人發現，等要接運小客車來時，我才從駕駛室將槍取
出甲板上，再叫洪和順接過，我再跳到另一條船上，洪和順再將槍交給我拿到岸上的
車內……」，嗣經檢察官接續訊以「楊瑞興講的將槍搬上岸過程對否？」，共犯洪和
順答以：「對的」各等語。亦均與共犯楊瑞興所供述返回大光漁港後上訴人參與將走
私槍械卸下船等情相符，益見上訴人確有參與走私槍械無訛。共犯洪和順於警局供稱
：我認識傅文炳本人，所以知道綽號「國良」冒用他的船員證報關出港；漁船返回大
光漁港後，綽號「國良」（楊瑞興）打電話給尤文誠，不久……來將綽號「國良」、
甲○○及那只裝有槍械的手提袋載走。該洪和順於第一審時亦供承：永松號要報關出
港時是甲○○叫我去報關云云，參以楊瑞興供稱與甲○○很熟悉，三、四年前在屏東
東港喝酒認識的；證人即上訴人之弟尤文誠（亦參與他次走私槍械案判決確定）於原
審證稱：是我介紹甲○○與楊瑞興認識，足見上訴人兄弟二人與楊瑞興熟識，焉會不
知其冒用傅文炳之船員證偷渡出境？再者船員證上既有照片足以核對，豈有不知冒用
之理？且洪和順與傅文炳於民國八十一年八月二十日起，至八十二年一月十九日止，
均在永松號漁船擔任船員，有永松號漁船船員姓名表可按，當知楊瑞興冒用傅文炳之
船員證。足認本次走私槍械，王玉彰、黃力郎（另案判決、上訴中）為貨主，居於出
售槍彈之地位，再由王玉彰、黃力郎與楊瑞興、上訴人、洪和順共同運輸並走私進口
，上訴人、楊瑞興、洪和順居於運輸、走私之地位，鄭錦元則為買受人，將該購入之
槍彈運輸至他處等證據資料，認定上訴人有如原判決事實欄所載共同未經許可，運輸
衝鋒槍犯行，因而撤銷第一審判決，改判仍論處上訴人罪刑，已於理由內詳細敘述其
所憑之證據及認定之理由，並說明上訴人所辯伊受永松號漁船船主王玉彰僱用，並非
受楊瑞興僱用擔任船長，伊完全不知道要去菲律賓走私槍械，亦不知道楊瑞興冒用傅
文炳之名偷渡出境，永松號漁船此次至菲律賓係因當時有恆春籍漁船十一艘遭菲律賓
政府扣留，船上漁民欠缺米糧，伊父親尤正榮亦為被扣押之漁民，而當時王玉彰所有
之永松號漁船適要至菲律賓辦理驗船，恆春漁會要伊送米糧去菲律賓給被扣押之漁民
吃，乃受託駕駛永松號漁船送米糧至菲律賓，並辦理永松號漁船之驗船工作，伊不知
道楊瑞興要去走私槍枝，亦未收到楊瑞興交付新台幣二十五萬元報酬等語，不足採信
。共同被告楊瑞興雖於第一審及原審翻異前詞，改稱：甲○○不知走私槍械之事，八
十三年二月二十六日警局筆錄是警方要伊這樣說的云云，惟其於原審前審先證稱：警
方說槍這麼多，如何一人走私，船長應該知情，我就供出甲○○，而實際上甲○○不
知情；繼又改稱：問案警員說怎麼可能你們少數人知道，要我配合他們，那都是他們
寫的各等語，前後所述警訊筆錄係其供出甲○○，或警方自行寫的，顯不一致，共同
被告楊瑞興對其親身經歷之警訊筆錄如何製作竟供述不一，則其事後否認警訊筆錄之
真正，自係迴護上訴人之詞，不足採信。上訴人請求傳喚到庭作證之證人吳高川雖結
證稱：恆春籍漁船有十一艘被菲律賓國扣押，因缺糧我知道甲○○要去菲律賓，所以
託他帶物品去給那些漁民；證人即當時任恆春區漁會理事之張德清亦證稱：當時恆春
區漁會理事長陳恆志有叫甲○○載糧食去菲律賓給扣押之漁民吃云云，然仍非有利於
上訴人之證據，尚難採為有利於上訴人之認定。已依據卷內資料詳予指駁、說明，從
形式上觀察，原判決並無違背法令情形存在。次查犯罪事實之認定及證據之取捨，乃
事實審法院之職權，且法院憑以認定犯罪事實之證據，並不以直接證據為限，即綜合
各種證據，本於推理作用，為其認定犯罪事實之基礎，如不違背經驗法則與論理法則
，即不得指為違法，而據為上訴第三審之理由。原判決綜合各種證據，認定上訴人有
上揭犯行，究竟違背如何之經驗法則或論理法則，上訴意旨，並未具體指明，徒憑己
見，就原判決已說明之事項或屬原審採證認事職權之適法行使，任意指摘有理由不備
、矛盾及採證違背證據法則之違法，且仍為單純事實之爭執，難謂為適法之第三審上
訴理由。再查原判決已就如同判決附表一上訴人參與（第一次）走私之槍彈，與楊瑞
興及王玉彰等人另第二至第五次走私之槍彈，於同判決附表二所示之時、地分別經警
取出，合計經警取出如同判決附表三所示槍彈，而附表三（包括附表一部分槍彈）槍
彈，經送驗結果，除附表四編號１至４四支手槍（檢驗編號０七八號、000000
0000號、0000000000號、0000000000號）認不具殺傷力外
，其餘槍械皆認為具殺傷力；除如附表四編號５子彈五十顆經實際試射，無法擊發外
，餘皆認為係制式子彈而具有殺傷力，此有內政部警政署刑事警察局刑鑑字第五五五
八０、五０五五號鑑驗通知書二紙在卷可稽，則附表一上訴人參與走私之槍彈，雖有
部分未及扣案，但此部分，與上揭鑑定無殺傷力之部分，均不相同，且如鄭錦元稱「
此部分槍彈與沒有拿回去的部分槍彈功能一樣。沒有槍械故障的問題。」益徵皆係槍
械或制式子彈而具有殺傷力甚明。於理由詳加論述，並無違背法令之處。上訴意旨任
意指摘原判決有理由不備之違法，並非依據卷內資料執為指摘之合法上訴理由。又卷
查上訴人經第一審法院於八十三年五月三十一日通緝後，始於八十四年五月十三日自
菲律賓返台，於機場被警緝獲。於上訴人返台前，雖上訴人之父曾向屏東縣警察局恆
春分局分局長表示上訴人欲返台投案，據該分局副分局長陳新泰及警員黃仁福於原審
證實，但此並不影響上訴人曾被通緝緝獲歸案之事實。原判決事實記載為「案發後甲
○○滯留菲律賓，經原審通緝於八十四年五月十三日返台時緝獲歸案」，並無違法，
上訴意旨執此指摘原判決如此記載與卷證資料不符，亦非合法之上訴理由。依前揭說
明，其上訴違背法律上之程式，應予駁回。
據上論結，應依刑事訴訟法第三百九十五條前段，判決如主文。
中      華      民      國    九十二    年      二      月    二十七    日
                              最高法院刑事第二庭
                                  審判長法官  陳  錫  奎
                                        法官  洪  清  江
                                        法官  李  伯  道
                                        法官  陳  世  雄
                                        法官  惠  光  霞
      右正本證明與原本無異
                                              書  記  官
中      華      民      國    九十二    年      三      月      六      日


司法院資訊處製作；財團法人民間司法改革基金會備份。
